智慧財產法院行政判決
　　　　　　　　　　　　　　　　　 99年度行商訴字第177號
　　　　　　　　　　　　　　　　民國100年1月27日辯論終結
原　　　告　齊高有限公司
代　表　人　蘇錦綢（董事）住新.
　　　　　　　　　　　　　　3.
被　　　告　經濟部智慧財產局
代　表　人　王美花（局長）住同上
訴訟代理人　陳盈竹
參　加　人　郭彥輝即吉高商行
上列當事人間因商標異議事件，原告不服經濟部中華民國99年7
月8 日經訴字第09906059460 號訴願決定，提起行政訴訟，本院
依職權命參加人獨立參加本件被告之訴訟，判決如下：
　　主  文
原告之訴駁回。
訴訟費用由原告負擔。
　　事實及理由
一、事實概要：本件原告於民國97年7 月8 日（訴願決定書誤載
    為「9 日」）以「CHI KAO 」商標，指定使用於商標法施行
    細則第13條所定修正前商品及服務分類表第25類之休閒鞋、
    皮鞋、運動鞋之商品，向被告申請註冊，經被告審查，核准
    列為註冊第1362455 號商標（下稱系爭商標，如附圖一所示
    ）。嗣參加人以系爭商標有違商標法第23條第1 項第13款之
    規定，對之提起異議，經被告審查，以99年3 月29日中台異
    字第980643號商標異議審定書為系爭商標之註冊應予撤銷之
    處分。原告不服，提起訴願，經經濟部99年7 月8 日經訴字
    第09906059460 號訴願決定駁回，原告仍不服，遂向本院提
    起行政訴訟。本院認本件判決之結果，將影響參加人之權利
    或法律上之利益，爰依職權命參加人獨立參加本件訴訟。
二、原告聲明求為判決撤銷訴願決定及原處分，命被告就本件作
    成「註冊第01362455號『CHI KAO 』商標之異議案」異議不
    成立之處分，並主張：
  (一)據以異議商標（如附圖二所示）係由中文與外文組成，系爭
    商標則單純由英文構成，就整體觀察之，兩商標之構成元素
    並不相同。又縱異時異地，隔離觀察消費者之選購行為，系
    爭商標及據以異議商標，在整體外觀上既已產生明顯區別。
    退萬步言，若以發音區別，消費者當無誤地依照據以異議商
    標直觀地發出「吉高」音，惟系爭商標依照外文發音應為「
    ti kao」（即原告之「齊高」公司名），兩者發音並非相同
    。
  (二)被告針對據以異議商標與系爭商標是否為近似商標之比較，
    乃先將據以異議商標予以割裂為中文「吉高」與外文「CHI
    CAO 」後，再將割裂後之一部份（即外文「CHI CAO 」）與
    系爭商標整體作讀音與外觀之比較，旋即得出「兩商標無論
    於外觀及讀音上均相彷彿」之結論。既然被告係以據以異議
    商標割裂後之外文部份與系爭商標整體做比較，如何能夠跳
    躍論證地得出「兩商標無論於外觀及讀音上均相彷彿」之結
    論？亦即，被告以一不完整商標（據以異議商標割裂後之外
    文部份）與一完整商標（系爭商標整體）比較後，逕謂兩商
    標於外觀上相彷彿之跳躍結論，誠難認其無有判斷逾越及判
    斷濫用之判斷瑕疵違誤。
  (三)原告（資本額新臺幣《下同》500 萬元）自民國84年設立迄
    今，即以經銷各類運動休閒相關服飾鞋襪為主業，在業界有
    尚可之成績（見附件五所列舉原告於民國93年至98年間之公
    司年度營業額，其自1 億1 千萬餘元至2 千餘萬元不等）。
    而在原告所販售之產品中，也包括以系爭商標為識別之鞋類
    （見附件六所附型錄，其中鞋類有使用單獨系爭商標者，亦
    有使用「加上原告公司標章」者）於市場上流通。此外，原
    告亦為政府採購契約商，搭配上稍具規模之營業額及多樣之
    自製鞋款產品，其長期經營公司形象及商標品牌之心態與企
    圖當昭然自明。惟參加人（資本額20萬元）之據以異議商標
    ，於民國87年即已申請在案，依一般經驗法則，理應早有使
    用據以異議商標之商品在市場流通販售，亦惟有如此，據以
    異議商標始為商標法所欲保護之客體，若該商標並無公開使
    用之情況，當與商標法第1 條所述「促進工商企業正常發展
    」之立法目的扞格。而此類情況，更為商標法第57條第1項
    第2 款「無正當事由迄未使用或繼續停止使用已滿三年者」
    所揭櫫須廢止者。原告經營鞋類銷售業務多年，並未發現標
    示有據以異議商標之鞋類販售，經訪查同業亦然。尤有甚者
    ，參加人吉高商行僅於新竹縣市為營利事業登記，而未為公
    司登記，卻主張以其商標要求原告將在全國已有大量使用之
    系爭商標為撤銷，實難謂一合理之主張。是以，原告既已使
    用系爭商標於多款鞋類上並公開經銷販售，再加上原告與參
    加人之間就實際使用商標及心態差距，應難謂消費者會產生
    混淆誤認情事。綜此，當可進一步證明系爭商標及據以異議
    兩商標應無混淆誤認之虞，而當非相似之商標。
三、被告聲明求為判決原告之訴駁回，並抗辯：
  (一)商標是否近似暨其近似之程度：
    商標近似之判斷得就二商標外觀、觀念及讀音為觀察。系爭
    商標係由外文「CHI KAO 」單獨構成，而據以異議商標係由
    中文「吉高」與外文「CHI CAO 」上下並列設計而成，二者
    相較，其外文「CHI KAO 」與「CHI CAO 」之外觀構成上，
    僅有第二個文字之起首字母K 與C 之差異，其餘多數字母之
    組成排列完全相同，又字母K 與C 之發音相同，二外文連貫
    唱呼之讀音亦相雷同，兩商標無論於外觀及讀音上均相彷彿
    ，以具有普通知識經驗之消費者，於購買時施以普通所用之
    注意，極可能會誤認二商品來自同一來源，應屬構成近似之
    商標，且近似程度較高。
  (二)商品是否類似暨其類似之程度：
    系爭商標係指定使用於休閒鞋、皮鞋、運動鞋商品，據以異
    議商標係指定使用於雨衣、鞋子、涼鞋、拖鞋、雨鞋、球鞋
    、皮鞋、膠鞋、跑鞋、運動鞋、登山鞋、休閒鞋、西服、大
    衣、外套、運動服、休閒服裝、夾克、外衣褲、晴雨兩用衣
    商品，二者均係作為人體保暖美觀穿著之使用，且經常一併
    陳列販售，二者於用途、功能、產製者或行銷管道等因素上
    具有共同或關聯之處，如標上相同或近似的商標，依一般社
    會通念及市場交易情形，易使一般商品消費者誤認其為來自
    相同或雖不相同但有關聯之來源，應屬類似之商品，且類似
    程度較高。
  (三)綜上所述，本件綜合斟酌二造商標高度近似，指定使用商品
    間亦具有高度類似關係等因素加以判斷，相關消費者極有可
    能誤認二商標之商品為同一來源之系列商品，或者誤認二商
    標之使用人間存在關係企業、授權關係、加盟關係或其他類
    似關係，而產生混淆誤認情事。系爭商標之註冊，應有商標
    法第23條第1 項第13款規定之適用。
四、參加人雖未到庭，惟據其具狀聲明求為判決原告之訴駁回，
    並辯稱：
  (一)就二商標整體觀之，據以異議商標雖為中文與英文結合之文
    字商標，然卻係以唱呼為主要之行銷方式，中文部分實無特
    殊之意義，故自應提升其讀音比對之比重，而系爭商標既屬
    外文之文字商標，於判斷上自亦應加重就讀音部分之比較。
    二商標在讀音上，文字完全相同之「CHI 」部分，讀音自無
    不同，而不同之「KAO 」與「CAO 」部分，英文發音均為「
    ko」，亦無不同之處，故二者在讀音上全然相同，自已構成
    近似。而就外觀上觀之，倘若依原告所指稱系爭商標僅屬英
    文文字商標，與據以異議商標係中文與英文結合者有間，如
    此機械式的比對，卻未考慮個案之不同。故應就二商標之實
    際情形觀之，二者之英文部分，非但字首部分完全相同，甚
    至全部英文部分僅有中間之「K 」與「C 」一字之差，外觀
    上幾屬全部相同。且二者皆是以相同之唱呼作為行銷，非但
    應提升其讀音比對之比重，且觀念上自亦屬相同。
  (二)原告片面指稱其經營鞋類銷售業務多年，並未發現標示有參
    加人據以異議商標之鞋類販售，卻未能具體列舉參加人有何
    無公開使用據以異議商標之情況，亦未能提出具公信力之市
    場調查等具體證據，證明二商標確無實際混淆誤認之情事。
    而其所謂訪查同業亦然，亦無任何證據足供證明。
  (三)商標權人並不以公司為限，個人商號皆可為商標之所有人，
    更無可能因此影響商標權人就商標之使用。亦非謂個人商號
    即不得異議以公司為商標權人之商標。蓋商標是否有被撤銷
    之原因，應就商標法所規定之事由認定之。商標權人之身分
    為自然人或法人、公司或商號既不在判斷之列，自無需就此
    一事項為考量。原告以此為主張，顯就商標法之規定有所誤
    解，實不足採。此外，以商號或以公司之型態經營事業為經
    營者就實際需要進行之選擇，非謂以公司為事業型態者即必
    然有較大之規模，原告如欲主張其在全國有大量使用系爭商
    標，自應提出具公信力之市場調查等證明之。然其訴訟理由
    狀中聲稱之長期經營公司形象及商標品牌等，全無任何證據
    足供證明，其所附之所得稅資料與型錄等，亦不足以證明其
    在國內市場已大量使用系爭商標。參加人自民國88年至97
    年，年年營收總額至少皆有千萬以上，事業經營尚稱平穩，
    自無構成商標廢止之事由。
四、查系爭商標係於97年7 月8 日申請註冊，於98年5 月16日核
    准註冊，是系爭商標之申請應否准許註冊，應以92年5 月28
    日修正公布之商標法為斷。依兩造及參加人上開主張及答辯
    ，可知本件之爭點在於系爭商標是否違反商標法第23條第1
    項第13款規定？
五、本院得心證之理由：
  (一)按（第1 項）商標相同或近似於他人同一或類似商品或服務
    之註冊商標或申請在先之商標，有致相關消費者混淆誤認之
    虞者，不得註冊，92年5 月28日修正公布商標法第23條第1
    項第13款定有明文。另本條項第13款明列商標近似必須達到
    「致相關消費者混淆誤認之虞」之要件，方構成不得註冊事
    由，而所謂「致相關消費者混淆誤認之虞」，係指商標有使
    相關消費者、公眾對其所表彰之商品來源或產製主體發生混
    淆誤認之虞而言（最高行政法院98年度判字第455 號判決參
    照）。
  (二)所謂「有致相關消費者混淆誤認之虞者」，係指兩商標因相
    同或構成近似，致使相關消費者誤認為同一商標，或雖不致
    誤認兩商標為同一商標，但極有可能誤認兩商標之商品／服
    務為同一來源之系列商品／服務，或誤認兩商標之使用人間
    存在關係企業、授權關係、加盟關係或其他類似關係而言。
    又判斷二商標有無混淆誤認之虞，應參酌(1) 商標識別性之
    強弱；(2) 商標是否近似暨其近似之程度；(3) 商品／服務
    是否類似暨其類似之程度；(4) 先權利人多角化經營之情形
    ；(5) 實際混淆誤認之情事；(6) 相關消費者對各商標熟悉
    之程度；(7) 系爭商標之申請人是否善意；(8) 其他混淆誤
    認之因素等，綜合認定是否已達有致相關消費者產生混淆誤
    認之虞。
  (三)系爭商標圖樣係由外文「CHI KAO 」2 字（大寫字型）由左
    至右排列組成；而據以異議商標圖樣係由中文「吉高」2 字
    （印刷字體）、外文「CHI CAO 」2 字（大寫字型，且字型
    較中文文字略小）由左而右上下分列所組成。據以異議商標
    之中文、外文部分皆為其主要識別部分，是以就兩商標圖樣
    主要識別部分之外文「 CHI KAO 」與「 CHI CAO 」相較，
    其不同處僅在於第二個字之起首字母 K 與 C 之差異，外觀
    上極為近似，從讀音觀之，因字母 K 與 C 之發音亦相雷同
    ，二者之外文讀音近似，且與中文「吉高」之讀音亦屬近似
    。因此，以具有普通知識經驗之消費者，於購買時施以普通
    之注意，異時異地，隔離觀察系爭商標與據以異議商標之整
    體圖樣，可能會有所混淆而誤認二商品來自同一來源或誤認
    不同來源之間有所關聯，應構成近似之商標，且近似程度高
    。
  (四)系爭商標係指定使用於「休閒鞋、皮鞋、運動鞋」商品，與
    據以異議商標指定使用之「鞋子、涼鞋、拖鞋、雨鞋、球鞋
    、皮鞋、膠鞋、跑鞋、運動鞋、登山鞋、休閒鞋」等商品相
    較，二者均屬靴鞋類商品，且其中更有完全相同之「休閒鞋
    、皮鞋、運動鞋」等商品，依一般社會通念及市場交易情形
    判斷，應屬同一或類似商品。
  (五)承上，系爭商標與據以異議商標圖樣構成近似，商品亦屬同
    一或類似，原告主張二商標圖樣不構成近似，商品亦非屬同
    一或類似，即無理由，且綜合斟酌前述兩商標圖樣構成近似
    ，且近似程度極高，指定使用之商品復屬同一或高度類似等
　　相關因素判斷，相關消費者極有可能誤認二商標之商品為同
  　一來源之系列商品，或者誤認二商標之使用人間存在關係企
    業、授權關係、加盟關係或其他類似關係，而產生混淆誤認
    之虞。又原告所指摘之參加人就據以異議商標並無公開使用
    之情形係屬得否另案申請廢止之問題，況且參加人於本件審
    理時亦提出使用據以異議商標之商品照片13幀，以及參加人
    自民國88年至97年之國稅局年度營利事業所得稅結算申報核
    定通知書（見本院卷第90至105 頁），證明參加人於87年4
    月16日註冊公告日之後即持續使用據以異議商標迄至97年年
    底，故原告此部分之主張，即非足採。是以，本件系爭商標
    應有商標法第23條第1 項第13款規定之適用。
六、綜上所述，被告以系爭商標之註冊有首揭商標法第23條第1
    項第13款規定之適用，所為系爭商標之註冊應予撤銷之處分
    ，洵無違誤，應予維持，訴願決定予以維持，亦無違誤，原
    告徒執前詞，訴請撤銷訴願決定及原處分，並命被告就本件
    作做成「註冊第01362455號『CHI KAO 』商標之異議案」異
    議不成立之處分，核無理由，應予駁回。
七、兩造及參加人其餘攻擊防禦方法均與本件判決結果不生影響
    ，故不逐一論述，併此敘明。
據上論結，本件原告之訴為無理由，爰依智慧財產案件審理法第
1條 ，行政訴訟法第98條第1 項前段，判決如主文。
中　　華　　民　　國　　100 　年　　2 　　月　　24　　日
                    智慧財產法院第二庭
                          審判長法  官  陳忠行
                                法  官　蔡惠如
                                法  官　曾啟謀
以上正本係照原本作成。
如不服本判決，應於送達後20日內，向本院提出上訴狀並表明上
訴理由，如於本判決宣示後送達前提起上訴者，應於判決送達後
20日內補提上訴理由書（須按他造人數附繕本）。
中　　華　　民　　國　　100 　年　　2 　　月　　24　　日
　　　　　　　　　　　　　　    書記官　王月伶
